臺灣高雄地方法院民事判決　　　　　　　94年度訴字第2093號
原　　　告　乙○○　詳如年籍對.
法定代理人　甲○○
被　　　告　丁○○
訴訟代理人　丙○○
上列當事人間刑事附帶民事訴訟請求損害賠償事件，經本院刑事
庭裁定移送民事庭審理（93年度交附字第127 號），本院於中華
民國94年12月16日言詞辯論終結，判決如下：
    主  文
被告應給付原告新台幣拾萬元，及自民國九十三年十二月二十
二日起至清償日止，按年息百分之五計算之利息。
原告其餘之訴駁回。
訴訟費用由被告負擔二分之一；餘由原告負擔。
本判決第一項於原告以新台幣壹拾萬元供擔保後，得假執行。
原告其餘假執行之聲請駁回。
    事實及理由
一、原告起訴主張：被告丁○○於民國93年2 月22日凌晨1 時20
    分許，駕駛車牌號碼ZD─6750號自用小客車，沿高雄縣旗山
    鎮○○路○段快車道，由南往北方向行駛，行經該路87號前
    時，本應注意該路段標示行車速限為時速40公里，不得超速
    行駛，且汽車行駛時，駕駛人應注意車前狀況，並隨時採取
    必要之安全措施，而依當時天候晴朗，視距良好，柏油路面
    乾燥、無障礙物或其他缺陷等情況及其智識能力，並無不能
    注意之情事，竟疏未注意，以時速約80公里之速度行駛前進
    ，適同時地有訴外人林偉群駕駛車號D 六—5992號自用小貨
    車，行駛前方欲左轉進入對向車道旁之「水月宮ＫＴＶ」，
    被告因車速過快而煞閃不及，不慎擦撞訴外人林偉群前開駕
    駛車輛左側，復因操控不當誤踩油門，該車再失控衝向對向
    車道路邊，往對向車道衝撞，伊當時正於路邊行走，為被告
    的車輛撞擊，致受有右前手臂撕脫傷、左手撕脫傷合併第3
    、4 、5 指伸肌肌腱斷離及第3 、4 指血管損傷等傷害，經
    治療後仍未完全痊癒，估計仍為進行美容及復健，手術費用
    將花費100,000 元，且伊正值青春年華，遭此傷害，尚須整
    形治療，受有精神上的痛苦。爰本於侵權行為法律關係，聲
    明請求：(一)被告應給付原告600,000 元，及自起訴狀繕本送
    達之翌日起至清償日止，按年息5%計算之利息。(二)願供擔保
    ，請准宣告假執行。
二、被告則以：醫療費用被告已給付近50,000元，原告請求之金
    額過高等語，資為抗辯，並聲明：駁回原告之訴。
三、兩造不爭執事項：
  (一)被告駕駛小客車超速行駛操作不當未注意車前狀況為肇事原
    因。
  (二)原告受有右前手臂撕脫傷、左手撕脫傷合併第3 、4 、5 指
    伸肌肌腱斷離及第3 、4 指血管損傷等傷害，屬輕度傷殘等
    級，被告之過失行為與原告之受傷，具有相當因果關係。
  (三)原告左手第3 、4 、5 指均關節伸屈會有疤痕攣縮，影響手
    部部分功能喪失的後遺症，醫師曾建議做復健治療。
  (四)原告雙手癒後機能尚可，僅左手第3 、4 指伸肌機能些許障
    礙，綜合3 、4 指血管損傷等傷害。
四、原告的傷害係被告過失行為所致，被告應負害賠償責任，堪
    足認定。是本件的爭點經雙方協議僅在於：原告所請求的復
    健費用100,000 元是否皆屬必要費用？茲併其精神慰撫金之
    請求論述如下：
   1、按不法侵害他人之身體或健康者，對於被害人因此增加生
      活上之需要時，應負損害賠償責任，民法第193 條第1 項
      定有明文。職是，將來之醫藥費衹要係維持傷害後身體或
      健康之必要支出，被害人均得請求加害人賠償，非以被害
      人已實際支出者為限，最高法院82年度台上字第681 號著
      有判決足資參照。次按當事人已證明受有損害而不能證明
      其數額或證明顯有重大困難者，法院應審酌一切情況，依
      所得心證定其數額，亦經民事訴訟法第222 條第2 項所明
      定。準此，因該規定含有證明責任規範存在價值，故當損
      害額證明極度困難時，法院基於全辯論意旨及調查證據結
      果，仍不能獲得損害賠償額確信時，俾使權利容易實現，
      減輕損害額證明之舉證責任。經查原告受有右前手臂撕脫
      傷、左手撕脫傷合併第3 、4 、5 指伸肌腱斷離及第3 、
      4 指血管損傷等傷害，業據原告提出高雄醫學大學附設中
      和紀念醫院診斷證明書1 紙為證，且為兩造所不爭執之事
      項，堪信為真實。原告的傷勢有術後復健美容治療之必要
      ，此經本院當庭勘驗原告傷勢，其右手有4 處約6 至10公
      分長度不等之傷疤、左手掌約有6 公分的傷疤，左手掌小
      拇指無法完全屈張，載入筆錄後並現場攝有照片7 張附卷
      足稽。且財團法人私立高雄醫學大學附設中和紀念醫院亦
      函覆本院稱「鄂君因外傷造成左手第三、四指伸肌機能些
      許障礙，雖經手術縫合，仍留存後遺症，復健可能稍微改
      善，但無法完全回復正常」等語，此有該院94年11月10日
      高醫附密字第0940003353號函在卷亦可資佐證，而原告之
      傷害，屬輕度傷殘等級，為兩造所不爭執的事實，已如前
      述，足認原告請求被告術後美容復健的費用乙節，自有必
      要。惟原告傷勢所需費用，經鑑定後，財團法人私立高雄
      醫學大學附設中和紀念醫院函覆本院「左右手傷痕皮膚美
      容所需費用差異相當大（數萬元至數拾萬元），牽涉到醫
      師、病患及家屬對疤痕美觀的認知、定義及期待，可能需
      要重新開刀縫合、雷射磨皮甚至植皮或皮瓣重建，故費用
      無法預估」，以前函陳述無法確定明確的數額等語明確。
      本院爰依前揭規定，審酌現場勘驗原告傷勢尚有明顯傷疤
      及功能尚未回復的事實，且鑑定傷勢的結果，亦不排除高
      達數十萬元之花費等一切情狀，原告縱不能證明損害之數
      額，且非實際支出，認原告所請求的復健費用100,000 元
      皆屬必要費用，為有理由，應予准許。
  2、 按不法侵害他人之身體、健康、名譽、自由、信用、隱私
      、貞操，或不法侵害其他人格法益而情節重大者，被害人
      雖非財產上之損害，亦得請求賠償相當之金額，民法第19
      5 條第1 項前段定有明文。查原告因上開車禍致受有右前
      手臂撕脫傷、左手撕脫傷合併第3 、4 、5 指伸肌腱斷離
      及第3 、4 指血管損傷等傷害，原告左手第3、4、5 指均
      關節伸屈會有疤痕攣縮等傷害，產生足以影響手部部分功
      能喪失的後遺症，已如前述。是原告勢必因上開傷害須忍
      受生活上之諸多不便，且其係正值青春期之少女，對本身
      外貌正處格外在意之時期，其因手部受創而留有疤痕，且
      部分功能喪失，其精神自受有相當痛苦，應堪認定。本院
      審酌原告國中畢業，名下並無任何財產；被告剛退伍，尚
      無工作收入，93年曾有利息所得1 筆，有財產歸戶查詢清
      單1 紙附卷可參，有關兩造教育程度、經濟狀況、社會地
      位、損害程度及其精神受損時間等一切情狀，認原告請求
      賠償之精神慰藉金500,000 元尚屬過高，本院認應以200,
      000 元較為適當。
五、綜上所述，原告向被告請求術後之美容及復健費用暨精神慰
    撫金共計300,000 元，應為必要妥適。是原告基於侵權行為
    法律關係，請求被告給付上開金額，及自起訴狀繕本送達翌
    日即93年12月22日（此有送達被告起訴狀繕本送達證書附卷
    足稽）起至清償日止，按年息5%計算之利息，洵屬有據，應
    予准許。逾此範圍之請求，為無理由，應予駁回。
六、原告陳明願供擔保，聲請宣告假執行，經核其勝訴部分合於
    法律之規定，爰酌定相當之擔保金額宣告之；其餘假執行之
    聲請，因訴之駁回而失所依附，不予准許。
七、結論：本件原告之訴，為一部有理由，一部無理由，並依民
    事訴訟法第79條、第390 條第2 項，判決如主文。
中　　華　　民　　國　　94　　年　　12　　月　　28　　日
                  民事第五庭法　官　古振暉
正本係照原本作成。
如不服本判決，應於送達後20日內，向本院提出上訴狀並表明上
訴理由，如於本判決宣示後送達前提起上訴者，應於判決送達後
10日內補提上訴理由書（須附繕本）。
中　　華　　民　　國　　94　　年　　12　　月　　28　　日
                                書記官　陳展榮
